【裁判字號】    90,台上,7562
【裁判日期】    901213
【裁判案由】    業務過失致人於死
【裁判全文】
最高法院刑事判決                                九十年度台上字第七五六二號
    上訴人  台灣高等法院台中分院檢察署檢察官
    被  告  甲○○
右上訴人因被告業務過失致人於死案件，不服台灣高等法院台中分院中華民國八十八
年十月二十日第二審判決（八十八年度交上訴字第一三五八號，起訴案號：台灣台中
地方法院檢察署八十八年度偵字第五五八六號），提起上訴，本院判決如左：
    主  文
原判決撤銷，發回台灣高等法院台中分院。
    理  由
本件原判決認定被告甲○○係傳國實業股份有限公司之大貨車司機，以駕駛大貨車為
業，為從事駕駛業務之人，於民國八十七年六月十六日上午十一時二十四分許，駕駛
車牌號碼ＳＩ－五八八號大貨車，沿台中縣烏日鄉○○路由台中往彰化方向行駛，途
經烏日鄉○○路○段五四六號永豐餘紙廠前方時，應注意車前狀況，並隨時採取必要
之安全措施，且依當時天候晴、路面乾燥、無缺陷、無障礙物，視距良好之情況，又
無不能注意之情形，竟疏未注意車前狀況，適有林耀崑駕駛車牌號碼ＫＨＸ－○一三
號機車亦沿該道路與被告同向行駛於被告側前方，因被另一部不詳車牌號碼之車輛勾
倒在地後，林耀崑連人帶車斜倒在被告所駕駛之貨車前後輪之間，竟遭疏未注意車前
狀況採取煞避安全措施之被告所駕駛大貨車後輪輾過，林耀崑因之受有外傷性休克、
胸部創傷、顱腦損傷等傷害，經送醫急救後於同日上午十二時許不治死亡。被告於有
偵查犯罪職權機關發覺其為犯人前，即向到場員警自首其肇事，並進而接受裁判等情
。因而撤銷第一審判決，改判仍論處被告從事業務之人，因業務上之過失致人於死罪
刑，併宣告緩刑貳年，固非無見。
惟查：(一)、審理事實之法院，本乎發見實質的真實之本旨，對於案內一切與罪名之成
立與否、論罪科刑有重要關係之證據，除認為不必要者外，均應詳為調查，然後基於
調查所得之心證，以為判斷之基礎。故證據雖已調查，若尚有其他必要部分並未調查
，即與證據未經調查無異，如遽行判決，仍難謂無刑事訴訟法第三百七十九條第十款
規定所稱應於審判期日調查之證據，而未予調查之違法。證人即處理現場之警員陳柏
丞證稱當時被告駕駛之貨車找不到任何擦撞痕，也沒有找到輾壓過血跡之輾壓痕。現
場除了有五公尺之刮地痕，及機車之機油痕外，沒有其他明顯之跡證（第一審卷第六
頁背面、第七頁正面）。而卷附被告所駕駛之貨車相片上記載總重六點三公噸（相驗
卷第二十六頁），如輾壓過人體，則人體肌骨能不被壓扁，甚或血肉糢糊，內臟溢出
？該貨車若輾壓過機車，機車能不被壓損？惟卷附相驗屍體驗斷書記載被害人屍體僅
左鎖骨及胸部挫傷致肋骨骨折外，其餘均為挫擦傷（相驗卷第二十二頁）。苟被告所
駕駛之前開貨車輾壓過被害人之身體，被害人是否可能僅受上述之傷害？殊有可疑。
參以卷附機車倒在現場之照片及被害人屍體之相片，均無遭車輛輾壓過之痕跡（相驗
卷第十一、十二、二十七頁）。被告所駕駛之大貨車究竟輾壓被害人或其機車之何處
？原審未予究明釐清，遽採前開相驗屍體證明書及現場照片為認定被害人車倒於被告
所駕駛之大貨車前後輪間，遭大貨車後輪輾壓，被害人傷重不治死亡論據之一，尚嫌
速斷。(二)、刑法上之過失犯，必須危害之發生，與行為人之欠缺注意，具有因果聯絡
關係，始能成立。目擊證人葉瑞傑於第一審證稱被害人之機車是被一輛右轉永豐餘紙
廠聯結車之黑帶子勾到右邊之照後鏡而跌倒。被害人是在被告車輛之前（後）輪中間
倒下去，才被後輪壓過……（第一審卷第十六、十七頁）。於原審證稱聯結車在被告
車前面，右轉進入永豐餘紙廠，被害人機車要繞過聯結車車尾，被聯結車後捆貨皮帶
勾到機車照後鏡，機車倒在被告貨車前後輪間，被貨車後輪壓過（原審卷第二十五頁
）等語。原判決亦認定被害人林耀崑連人帶車斜倒在被告所駕駛之貨車前後輪之間而
遭貨車之後輪輾過。如果無訛，則被告在該情況下，是否能注意且來得及反應而採取
適當避煞之安全措施？亦非無疑。原審未詳加勾稽，論述明白，遽認被告疏未注意車
前狀況，致未採取避煞安全措施之過失，應負業務過失致人於死之罪責，亦有可議。
檢察官上訴意旨指摘原判決不當，尚非全無理由，應認有撤銷發回更審之原因。
據上論結，應依刑事訴訟法第三百九十七條、第四百零一條，判決如主文。
中      華      民      國     九十     年     十二     月     十三     日
                              最高法院刑事第四庭
                                  審判長法官  董  明  霈
                                        法官  丁  錦  清
                                        法官  林  茂  雄
                                        法官  王  居  財
                                        法官  張  祺  祥
      右正本證明與原本無異
                                              書  記  官
中      華      民      國     九十     年     十二     月     十九     日


司法院資訊處製作；財團法人民間司法改革基金會備份。
